臺灣高等法院臺南分院刑事裁定
抗　告　人
即　被　告　甲○○
上列抗告人因重新審理案件，不服臺灣嘉義地方法院中華民國九
十四年七月十九日裁定（九十四年度聲字第六０二號），提起抗
告，本院裁定如下：
      主      文
抗告駁回。
      理      由
一、抗告意旨略以：
（一）抗告人於民國（下同）九十四年五月二十日、同年五月二
      十一日、同年七月二日、同年七月四日、同年七月七日、
      同年七月十一日、同年七月十四日、同年七月十八日、同
      年七月二十二日、同年七月二十六日、同年七月三十日分
      別在各大醫院及醫事檢驗所採尿之鑑定，已證明無原裁定
      據以論處，令抗告人應入勒戒處所施以勒戒之施用ＭＤＭ
      Ａ毒品之行為，又上開採尿鑑定日期除五月二十一日與七
      月二日外，其他均在回溯九十六小時內，以連續採尿鑑定
      ，基上堪證抗告人於五月二十日回溯九十六小時至七月三
      十日均無施用毒品，而該裁定卻違反常理及該條例第二條
      前段所稱之成癮性，謂採尿之鑑定僅能證明在採尿鑑定之
      回溯九十六小時內未施用毒品，無從證明抗告人九十四年
      三月二十二日無施用該等毒品，從而駁回抗告人之聲請。
（二）原審殊不知施用毒品係具有成癮性的，凡施用者，必須每
      日施用，或一日施用數次，倘九十四年三月二十二日抗告
      人有施用該等毒品，依常理必會成癮，何以抗告人歷經連
      續採尿鑑定均無該等毒品反應，基此即足以證明三月二十
      二日案發之當時抗告人確實無施用任何毒品，足證原審據
      以認定抗告人之鑑定證據顯有錯誤，而在證據尚有爭議存
      有瑕疵，不足以證明待證之事實者，依最高法院三十年上
      字第一一五二號判例要旨所示，當不得做為令抗告人應入
      勒戒處所施以觀察及勒戒之唯一證據。
（三）案發當時抗告人身上及現場，經警方搜索均證明無該等毒
      品，抗告人於警訊時亦表明未施用毒品，縱令警方採尿鑑
      定結果係有該等毒品反應，其採尿與鑑定之過程是否有誤
      ，原審對該是否錯誤之證據，未經合法之調查，即採為論
      處抗告人應入勒戒處所施以觀察、勒戒之證據，有違刑事
      訴訟法第一百五十五條所稱，證據未經合法調查，不得做
      為判斷依據之規定，及最高法院五十四年台上字第一九四
      四號判例要旨，即審理事實之法院，對於案內一切證據，
      如未踐行調查程序，不得據為被告有利或不利認定之釋示
      ，況應與被告辯明犯罪嫌疑之機會，業為刑事訴訟法第九
      十六條所明定，然由原署至原審始終未給予抗告人辯明犯
      罪嫌疑之機會，在從未開庭調查之情況下，即裁定無施用
      毒品之抗告人應入勒戒處所施以觀察及勒戒，該裁定實違
      上開法律規定及判例要旨，更違刑事訴訟應以直接審理之
      原則，何能令人心服。
（三）茍積極之證據不足為不利於被告事實之認定時，即應為有
      利於被告之認定，業為最高法院三十年上字第八一六號判
      例要旨所明示，而按令入勒戒處所施以觀察及勒戒之處分
      ，其立法意旨係在幫助施用毒品者戒除毒癮，消滅其再次
      施用毒品之危險性，其目的在藉用國家之強制力幫助施用
      毒品者戒除毒品之身癮與心癮，倘以公權力令一個無施用
      毒品者，應入勒戒處所施以觀察、勒戒，非但會使其人生
      留下不可磨滅之汙點，更與上開立法意旨及目的不符，必
      將影響日後其人格與身心之發展，或在該處所交友不慎，
      將會誤其一生累及家人，請詳查實情，賜准重新審理，裁
      令抗告人不入勒戒處所施以觀察、勒戒云云。
二、原裁定以：
（一）抗告人即聲請人於各次自行採尿送驗結果雖均呈ＭＤＭＡ
      陰性反應，亦僅能證明聲請人於上開採尿時回溯九十六小
      時內未施用第二級毒品ＭＤＭＡ，並無從證明聲請人於九
      十四年三月二十二日被查獲，採尿時回溯九十六小時內未
      施用該等毒品，即聲請人所提出之上開檢驗所及醫院之檢
      驗鑑定證明、診斷證明書，尚難據以推翻上開裁定之事實
      認定。揆諸前揭說明，聲請人確有施用第二級毒品ＭＤＭ
      Ａ之犯行，檢察官依法聲請法院對其裁定令入勒戒處所觀
      察、勒戒，原審法院審核檢察官之聲請無誤後，裁定令入
      勒戒處所觀察、勒戒，與聲請人是否已對該第二級毒品具
      有成癮性及濫用性無涉。
（二）按毒品危害防制條例所稱毒品，指具有成癮性、濫用性及
      對社會危害性之麻醉藥品與其製品及影響精神物質與其製
      品。犯毒品危害防制條例第十條之罪者即施用第一、二級
      毒品者，檢察官應聲請法院裁定，令被告入勒戒處所觀察
      、勒戒，其期間不得逾二月。毒品危害防制條例第二條前
      段、第十條、第二十條第一項分別定有明文。又施用第一
      、二級毒品者，檢察官即應聲請法院裁定令被告入勒戒處
      所觀察、勒戒，與被告是否已對該等毒品具有成癮性及濫
      用性無涉。再按施用藥物或毒品後，自尿液排出之最大時
      限，與施用劑量、施用頻率、被採樣者飲用水量及使用者
      體內代謝情況等因素皆有相關性，依個案而異，一般施用
      ＭＤＭＡ後，可自尿液檢出之最大時限為一至四天等情，
      有行政院衛生署管制藥品管理局九十一年十月二十二日管
      檢字第一一０九五九號函敘明可查，亦即施用毒品僅於四
      日內始可驗出毒品反應，施用毒品者若於送驗五日前停止
      施用毒品，然後採尿送驗，當難驗出毒品反應甚明。
三、經查：
（一）抗告人固提出九十四年五月二十日、同年五月二十一日、
      同年七月二日、同年七月四日、同年七月七日、同年七月
      十一日、同年七月十四日、同年七月十八日、同年七月二
      十二日、同年七月二十六日、同年七月三十日分別在各大
      醫院及醫事檢驗所採尿之鑑定報告，據以作為毒品防制條
      例第二十條之一第五項所稱之因發現確實之新證據足認受
      觀察或強制戒治處分之人，應不施以觀察勒戒或強制戒治
      者，得聲請重新審理之新證據，亦即其目的在反證其未於
      九十四年三月二十二日凌晨一時十分許經採尿後回溯之九
      十六時內之某時施用第二級毒品ＭＤＭＡ。
（二）惟查抗告人提出之自九十四年五月二十日起共有十一次之
      檢驗報告，均在被查獲之九十四年三月二十二日之後九十
      六小時以後，抗告人主張於二個多月之前案發當時無施用
      毒品之抗辯，自無可採。至其所稱施用毒品必有成癮性，
      其於事後長達二個多月之檢驗報告均無毒品反應，足見抗
      告人於案發當時確實無施用毒品云云，亦僅係抗告人之事
      後辯詞，尚無法證明案發當時採尿或鑑定有何錯誤。原審
      依據長榮大學所為之鑑定報告，認定抗告人確有施用第二
      級毒品之行為，因而裁定應送觀察、勒戒，於法並無違誤
      。至抗告人所提上開九十四年五月二十日以後之檢驗報告
      ，僅得認抗告人嗣後並無再施用毒品之情事，自非屬新證
      據，原審因予駁回抗告人重新審理之聲請，認事用法，尚
      屬正當，抗告意旨，仍執前詞，指摘原裁定不當，非有理
      由，應予駁回。
據上論斷，應刑事訴訟法第四百十二條，裁定如主文。
中　　華　　民　　國　　94　　年　　9 　　月　　29　　日
                  刑事第四庭    審判長法  官　吳志誠
                                      法  官　陳珍如
                                      法  官　林勝木
以上正本證明與原本無異。
不得再抗告。
　　　　　　　　　　　　　　　　　　　書記官　吳秋賢
中　　華　　民　　國　　94　　年　　9 　　月　　29　　日
